臺灣臺中地方法院刑事判決　　　　　　　　　　　　　九十四年度訴字第六一六號
　　公　訴　人　臺灣臺中地方法院檢察署檢察官
　　被　　　告　甲○○
　　選任辯護人　施瑞章　律師
右列被告因誣告案件，經檢察官提起公訴（九十三年度偵字第二０八六二號），本院
判決如左：
    主  文
甲○○無罪。
    理  由
一、公訴意旨略以：被告甲○○於民國九十三年一月二十一日晚間十時三十分許，駕
    駛車牌號碼九Ｕ－０四０七號自小客車行經臺中縣大雅鄉○○路一四九巷六號門
    前，為確定車輛是否能順利通行而下車察看時，與丁○○因會車問題發生爭執並
    進而有拉扯之情，期間丁○○之配偶乙○○亦前往了解，並在勸阻中與被告發生
    爭執，嗣丁○○之母即告訴人丙○○○亦由屋中出來勸導雙方息事；詎被告明知
    告訴人並未故意拉住其右手或雙手，以方便丁○○毆打其陰部等位置，僅係輕拍
    其肩膀請求息事寧人，竟意圖使告訴人受刑事處分，而虛構「被告丙○○○與丁○○、乙○○等三人，基於傷害之犯意聯絡，由被告乙○○拉住告訴人甲○○之
    雙手後，被告丁○○即以右腳猛踢告訴人甲○○之生殖器部位，其因此屈身倒下
    ，被告丙○○○亦在旁抓住告訴人甲○○，復由被告丁○○毆打頭部等部位，致
    告訴人甲○○受有右側陰部、陰囊、陰莖等處挫傷腫脹及左手背部挫擦傷，涉有
    共同傷害罪嫌‧‧」之事實，於九十三年七月二十日（收狀時間）具狀向有偵查
    犯罪職權之本署檢察官申告告訴人涉有刑法第二百七十七條第一項之傷害罪嫌，
    請求偵查起訴，因認被告涉有刑法第一百六十九條第一項之誣告罪嫌。
二、按犯罪事實應依證據認定之，無證據不得認定犯罪事實；又不能證明被告犯罪者
    ，應為無罪之諭知，刑事訴訟法第一百五十四條第二項、第三百零一條第一項分
    別定有明文。次按誣告罪之成立，須其申告內容完全出於憑空捏造，若所告尚非
    全然無因，只因缺乏積極證明，致被誣告人不受訴追處罰者，尚難遽以誣告論罪
    ；又誣告罪之成立，以告訴人所訴被訴人之事實必須完全出於虛構為要件，若有
    出於誤會或懷疑有此事實而為申告，以致不能證明其所訴之事實為真實，縱被訴
    人不負刑責，而告訴人本缺乏誣告之故意，亦難成立誣告罪名，最高法院分別著
    有四十三年臺上字第二五一號及四十四年臺上字第八九二號判例可資參照。
三、公訴意旨認被告涉有前開誣告犯嫌，主要係以告訴人之指訴、證人劉建宏之證詞
    及被告於偵查中自承：「她（指丙○○○）中途才出來，她過來要把我抓住。她
    可能怕我再和她家人有衝突，我的筆錄從頭到尾都沒說她打我，我只是提出告訴
    時認她是共犯，因她們是一家人又抓住我」等語，足見告訴人並非一發生爭執
    時即在現場。告訴人並未出手拉住被告以方便丁○○加以毆打。告訴人確係
    出來勸阻息事等情，為其論據。訊據被告固坦承確有向臺灣臺中地方法院檢察署
    檢察官提出告訴人涉嫌傷害之告訴，然堅決否認涉有前開誣告犯行，辯稱：伊與
    丁○○發生衝突時，丙○○○、乙○○都有拉伊的手，丙○○○並按住伊肩膀，
    才使伊被丁○○攻擊陰部，故伊並未誣告等語。經查：
(一)、本件被告提出告訴人涉嫌傷害之告訴內容，係以「乙○○及丙○○○亦衝上前將
    甲○○雙手抓住，丁○○則用右腳猛踢甲○○生殖器部位，並以雙手毆打甲○○
    頭部及右臉，甲○○無法反抗，任由三人攻擊致受傷害」為其論據，有告訴狀一
    紙在卷可按，則就被告告訴之內容觀之，其僅指稱丁○○以右腳猛踢其生殖器部
    位，並以雙手毆打其頭部及右臉，而告訴人則係在場抓住其手部，並未出手對其
    攻擊。次查本件案發當時，被告因受到丁○○攻擊，而受有右側陰部、陰囊、陰
    莖等處挫傷腫脹及左手背部挫擦傷等傷害，除據被告指訴甚明，並有清泉醫院所
    出具之診斷證明書一紙在卷可參，而丁○○並因此遭臺灣臺中地方法院檢察署檢
    察官以九十四年度偵續字第十號提起公訴，有起訴書一紙可參。又告訴人丙○○○於丁○○與被告發生衝突時，確曾在現場出現，並與被告發生肢體接觸乙節，
    亦據告訴人自承：伊出來時聽到甲○○打手機，即按住甲○○肩膀，要甲○○不
    要打電話等語，足見被告所言，尚非全然出於虛構，況被告於警詢及本院審理中
    ，亦一再辯稱：告訴人當時確實拉住伊，而丁○○則趁機攻擊伊陰部等語，堪信
    被告並未故意虛構上開犯罪事實。
(二)、至被告於偵查中雖自承：「她（指丙○○○）中途才出來，她過來要把我抓住。
    她可能怕我再和她家人有衝突‧‧‧」等語，然所謂「她可能怕我再和她家人有
    衝突」等語，亦僅係被告臆測之詞，況被告於本院審理時，亦陳稱：告訴人若真
    係要勸架，亦應對丁○○為之，不應拉住伊等語，是告訴人當時抓住被告之真意
    ，本已無從加以認定，況縱認告訴人當時抓住被告之原因，係為避免被告再與丁○○發生衝突，然告訴人既為丁○○之家人，且丁○○復利用此一時機攻擊被告
    ，被告主觀上因認告訴人係傷害其之共犯，或出於對告訴人動機之誤認，或出於
    對「共犯」法律定義之誤解，而以告訴人與丁○○等人係傷害罪之共犯，提出告
    訴，實難認已有誣告之故意。再告訴人丙○○○於丁○○與被告發生衝突時，確
    曾在現場，且與被告發生肢體接觸乙節，已經本院認定於前，至告訴人是否一發
    生爭執時即在現場，與被告是否涉有誣告罪嫌，並無直接關連，公訴人以告訴人
    並非一發生爭執時即在現場，而認被告涉有誣告罪嫌，應屬誤會。
四、綜上所述，被告指訴告訴人共同傷害之事實，雖不能證明係屬實在，然於本件亦
    無積極證據足以證明被告所訴告訴人共同傷害事實，確係被告主觀上蓄意捏造並
    故意虛構者，再者被告亦非無出於對告訴人動機之誤認，或出於對「共犯」法律
    定義之誤解，而提起告訴之可能，故縱令其所指訴告訴人共同傷害之事實不能證
    明，亦難率認被告必有誣告之主觀犯意以及虛構事實設詞申告之犯行。職是，公
    訴人所舉之證據既不足以證明被告確有公訴人所訴之誣告犯行，本院復查無其他
    積極證據足資認定之，本件即不能證明被告犯有誣告罪，揆諸前開法條規定及判
    例意旨，自應諭知被告無罪之判決。
五、據上論斷，應依刑事訴訟法第三百零一條第一項，判決如主文
中      華      民      國    九十四    年      四      月     十三     日
                                臺灣臺中地方法院刑事第十庭
                                    審判長法  官  郭  瑞  祥
                                          法  官  黃  家  慧
                                          法  官  黃  炫  中
右正本證明與原本無異。
如不服本判決，應於送達後十日內向本院提出上訴狀（須附繕本），上訴於台灣高等
法院台中分院。
                                          書記官
中      華      民      國    九十四    年      四      月     十三     日
